【裁判字號】    90,上易,1056
【裁判日期】    900620
【裁判案由】    毀損等
【裁判全文】
臺灣高等法院刑事判決                            九十年度上易字第一五六號
    上  訴  人  臺灣臺北地方法院檢察署檢察官
    上  訴  人
    即  被  告  乙○○
右上訴人因毀損等案件，不服臺灣臺北地方法院八十九年度易字第二三三號，中華民
國九十年一月十七日第一審判決（起訴案號：臺灣臺北地方法院檢察署八十八年度偵
字第一八七八五號、八十八年度偵字第二０一六一號），移送併辦（八十九年度偵字
第一二六七八號）提起上訴，本院判決如左：
    主  文
原判決撤銷。
乙○○連續損壞他人之鐵門，足以生損害於他人，累犯，處有期徒刑伍月，如易科罰
金，以參佰元折算壹日，球棒壹把沒收；又以加害生命、身體之事，恐嚇他人致生危
害於安全，累犯，處拘役伍拾玖日，如易科罰金，以參佰元折算壹日。
    事  實
一、乙○○曾因傷害、恐嚇等案件，經臺灣臺北地方法院判處應執行有期徒刑四月確
    定，於民國八十七年三月五日易科罰金執行完畢，竟仍不知悔改，因懷疑居住台
    北市○○區○○街二一一巷五十五號四樓之其樓上鄰居甲○○敲打地板、製造噪
    音，竟基於毀損之概括犯意，自民國八十八年七月二十七日晚間十一時起，至八
    十九年六月十五日凌晨三時十五分許，持磚頭及被告所有之木棒等物，連續多次
    敲打甲○○上址住處鐵門，致鐵門上之鐵條斷裂損毀、不堪使用，足以生損害於
    甲○○。並於八十八年八月三十一日凌晨零時五十七分許以球棒敲打甲○○鐵門
    之際，同時另行起意，以加害生命、身體之事，出言恐嚇甲○○、孫換齡夫妻稱
    ：「想死是不是？」、「後果自行負責」、「這把年紀應該在地上撞死」等語，
    致甲○○、孫換齡心生畏懼，致生危害於安全。
二、案經甲○○訴由臺北市政府警察局松山分局報請臺灣臺北地方法院檢察署檢察官
    偵查起訴。
    理  由
一、訊據被告乙○○固坦承於右揭時地以球棒、磚頭敲打告訴人鐵門等情不諱，惟矢
    口否認有何毀損、恐嚇危害安全之犯行，辯稱：當時是因甲○○製造噪音，伊才
    去敲他家鐵門，但並未將鐵門敲壞，且當時只是語氣不太好，並未以加害生命、
身體之事恐嚇甲○○、孫換齡云云。惟查右揭犯罪事實，業經告訴人甲○○指述
    甚詳，核與證人即松山分局派出所警員鄭詩華、鄰居石昭輝、呂清山於原審證述
    情節（原審卷第五八頁至第五九頁）相符，並有原審勘驗筆錄及告訴人庭呈之現
    場錄影帶二卷附卷（原審卷第九十六頁）可資佐證，被告所辯顯係卸責之詞，委
    無足採，本件事證明確，被告犯行堪以認定，應依法論科。
二、核被告乙○○所為，係犯刑法第三百五十四條之毀損罪及同法第三百零五條之恐
    嚇危害安全罪。公訴人就被告八十九年六月十五日之毀損犯行，雖未記載於起訴
    書，惟此部分與前揭起訴、論罪科刑部分有連續犯裁判上一罪之關係，為起訴效
    力所及，本院自得合一審理，併此敘明。被告先後多次毀損犯行，時間緊接，所
    犯構成要件復相同，顯係基於概括犯意為之，應依連續犯之規定，以一罪論，並
    加重其刑二分之一。被告以一行為同時恐嚇甲○○、孫換齡二人，致渠等心生畏
    懼，為同種想像競合犯，依刑法第五十五條之規定，應從一重處斷。被告所犯上
    開恐嚇及毀損二罪，犯意不同，犯罪構成要件有殊，應予分論併罰。又被告前因
    犯傷害等罪，經臺灣臺北地方法院判處應執行有期徒刑四月確定，於八十七年三
    月五日易科罰金執行完畢，有台灣高等法院檢察署刑案紀錄簡覆表在卷可徵，其
    於五年內再犯本件有期徒刑以上之二罪，均為累犯，均應依刑法第四十七條規定
    ，加重其刑，毀損部分並遞予加重其刑。
三、原審予以被告論罪科刑，固非無見，惟查：
  (一)、按刑法第五十五條後段規定「犯一罪而其方法或結果之行為犯他罪者」，學說
      上稱為牽連犯，係指行為者意念中祇欲犯某罪，而其實施犯罪之方法，或其實
      施犯罪之結果，觸犯行為人目的行為以外之其他罪名而言。牽連犯的數行為間
      ，有無方法或結果行為與目的行為之牽連關係的存在，不得純以行為人主觀的
      犯意為準，應參酌行為時客觀的事實以為決定，即數行為之間，其犯意應連貫
      外，如在客觀上認其方法或結果行為，與犯罪之目的行為，有不可分離之直接
      密切關係，即為牽連犯。因而認定牽連與否，應在有無不可分離之直接密切關
      係以為斷，自方法言，不外犯一罪普通所採必要方法之行為，自結果言，不外
      犯一罪普通所生當然結果之行為，最高法院七十二年度台上字第二五一七號判
      決、七十三年度台上字第一二七號判決採同一見解。本件被告乙○○係以球棒
      連續敲打甲○○住處之鐵門，犯有毀損罪；以言詞恐嚇甲○○、孫換齡夫妻恐
      嚇稱：「想死是不是？」、「後果自行負責」、「這把年紀應該在地上撞死」
      等語，致甲○○、孫換齡心生畏懼，致生危害於安全，犯有恐嚇罪，依本件事
      實而論，毀損行為與恐嚇行為間，並無不可分離之直接密切關係，亦即無牽連
      犯關係之可言，原判決竟謂「又被告所犯上開恐嚇及毀損二罪間，有方法目的
      之牽連關係，應依刑法第五十五條從一重之毀損罪論處。」，即有判決適用法
      則不當之違法。
  (二)、被告行為後，中華民國刑法第四十一條業於九十年一月四日修正，同年月十日
      經總統公布施行，修正後刑法第四十一條第一項規定：「犯最重本刑為五年以
      下有期徒刑以下之刑之罪，而受六個月以下有期徒刑或拘役之宣告，因身體、
      教育、職業、家庭之關係或其他正當事由，執行顯有困難者，得以一元以上三
      元以下折算一日，易科罰金。但確因不執行所宣告之刑，難收矯正之效，或難
      以維持法秩序者，不在此限。」，第二項規定：「併合處罰之數罪，均有前項
      情形，其應執行之刑逾六月者，亦同」；同法施行法第三條之一第一項規定：
      「刑法第四十一條之規定，中華民國九十年一月四日刑法修正施行前已裁判確
      定之處罰，未執行或執行未完畢者，亦適用之。」，第二項規定：「未諭知得
      易科罰金之處罰者，亦同。」。被告行為後，刑法第四十一條有變更，修正前
      刑法第四十一條僅規定：「因身體、教育、職業或家庭之關係，執行顯有困難
      」，而修正後刑法第四十一條第一項前段規定「因身體、教育、職業、家庭之
      關係或其他正當事由」，經比較新舊法，修正後刑法第四十一條第一項前段得
      斟酌易科罰金之標準較為寬廣，比較有利於行為人，依刑法第二條第一項前段
      之規定，自應適用裁判時之法律。原判決於刑法第四十一條第一項修正施行後
      之九十年一月十七日宣判時，竟未依刑法第二條第一項規定比較新舊法而為適
      用，即逕予適用舊刑法第四十一條而論處被告罪刑，亦有不適用法則之違法，
      亦屬無可維持。
四、被告上訴意旨，空言否認犯行，指摘原判決不當，為無理由；檢察官循告訴人之
    請求提起上訴，指摘原判決准以易科罰金，對於改善社區之治安，善良居民之生
    命、財產安全均無幫助，被害人亦有遭被告報復之可能云云，按量刑乃法院裁量
    權之行使，故檢察官之上訴，亦無理由，雖如是，惟原審判決既有前揭之瑕疵而
    無可維持，自應由本院將原判決予以撤銷改判。爰審酌被告素行不佳，因細故即
    毀損他人之物，並出言恐嚇，致被害人生命、身體及居家安全受到威脅等一切情
    狀，量處如主文第二項所示之刑，並均諭知易科罰金之折算標準，以示懲儆。
五、末查，被告以其所有之球棒一把毀損告訴人之鐵門，業據被告供承在卷，上開犯
    罪工具雖未扣案，但無證據證明該球棒業已滅失，自應依刑法第三十八條第一項
    第二款宣告沒收。
據上論斷，應依刑事訴訟法第三百六十九條第一項前段、第三百六十四條、第二百九
十九條第一項前段，刑法第五十六條、第三百五十四條、第三百零五條、第三十八條
第一項第二款、第四十七條、第五十五條，修正後第四十一條第一項，修正後刑法施
行法第三條之一第二項，罰金罰鍰提高標準條例第一條前段、第二條，判決如主文。
本案經檢察官覃正祥到庭執行職務。
中      華      民      國      九十      年      六      月    二十    日
                              台灣高等法院刑事第二庭
                                  審判長法  官  蔡  長  溪
                                        法  官  楊  貴志
                                        法  官  林  俊  益
右正本證明與原本無異。
不得上訴。
                                        書記官  陳  明  琴
中      華      民      國     九十     年      六      月    二十一    日
附錄本案論罪科刑法條全文：
中華民國刑法第三百五十四條
 (毀損器物罪)
毀棄、損壞前二條以外之他人之物或令致不堪用，足以生損害於公眾或他
人者，處二年以下有期徒刑、拘役或五百元以下罰金。
中華民國刑法第三百零五條
 (恐嚇危害安全罪)
以加害生命、身體、自由、名譽、財產之事，恐嚇他人致生危害於安全者
，處二年以下有期徒刑、拘役或三百元以下罰金。


司法院資訊處製作；財團法人民間司法改革基金會備份。
